【裁判字號】    98,重訴,49
【裁判日期】    981012
【裁判案由】    毒品危害防制條例等
【裁判全文】
臺灣桃園地方法院刑事判決              98年度重訴字第49號
公  訴  人  臺灣桃園地方法院檢察署檢察官
被      告  甲○○
                    （現羈押於臺灣桃園看守所）
指定辯護人  本院公設辯護人彭詩雯
上列被告因違反毒品危害防制條例等案件，經檢察官提起公訴（
98年度偵字第12385 號）及移送併案審理（98年度偵字第17184
號），本院判決如下：
    主  文
甲○○共同運輸第一級毒品，處有期徒刑拾陸年。扣案如附表編
號一、三之第一級毒品海洛因均沒收銷燬之，如附表編號二、四
、五、六、七所示之海洛因外包裝、布鞋壹雙、行動電話壹具及
SIM 卡壹張均沒收。
    事  實
一、甲○○為中華人民共和國香港特別行政區（下稱香港籍）人
    士，明知海洛因係屬舉世各國所禁止運輸之毒品，並為我國
    毒品危害防制條例明定為第一級毒品，不得任意持有、運輸
    ，且係行政院依懲治走私條例第2 條第4 項授權公告之「管
    制物品項目及數額」所列之管制進出口物品，不得私運進口
    ，竟因為籌錢結婚，在柬埔寨金邊地區接獲某綽號「KEN 」
    真實姓名年籍不詳之香港籍成年男子（以下簡稱「KEN 」）
    之電話，約定以事成後給付港幣6 萬元之代價（但須先抵充
    甲○○先前欠「KEN 」之債務），依「KEN 」指示，於民國
    98 年5月30日下午，在柬埔寨金邊某處，與「KEN 」所指派
    之某真實姓名年籍不詳之大陸地區成年男子（下稱「A 男」
    ）會合，將其所委託交付分裝成5 包及92顆之毒品運輸至臺
    灣，「A 男」復交付SIM 卡1 張，供甲○○抵達臺灣後在臺
    北之飯店住宿時，將該SIM 卡插入扣案之行動電話內，以供
    接貨之人撥打該門號聯絡甲○○之用。甲○○可預見「A 男
    」所交付之物為第一級毒品海洛因，仍基於即使所收受運輸
    走私入境臺灣的毒品為海洛因，仍不違背其本意之不確定故
    意，與「KEN 」及「A 男」，共同基於運輸海洛因之犯意聯
    絡，由「A 男」將本件扣案之海洛因部分先用黑色或黃色的
    塑膠袋包裹，外面再以黑色或黃色膠帶黏貼後，最外層再以
    透明保鮮膜包覆成5 包（合計淨重688.61公克，空包裝總重
    297.82公克，純度80.05%，純質淨重551.23公克；即附表編
    號一、二所示之海洛因及外包裝），部分另以光滑的塑膠手
    指套包裝成圓柱狀共92顆（合計淨重653.44公克，空包裝塑
    膠袋重210.68公克，純度82.27%，純質淨重537.59公克；即
    附表編號三、四所示之海洛因及外包裝）後，於98年6 月1
    日凌晨3 、4 時許，在金邊的亞洲酒店附近，將本件扣案之
    海洛因交付予甲○○，再推由甲○○於同年6 月1 日凌晨4
    時許，在其金邊所住飯店內，將上開92顆第一級毒品海洛因
    用開水吞服至腹中，再將其餘5 袋第一級毒品海洛因藏放在
    左右鞋底及褲襠後，旋於同日中午12時左右，在柬埔寨金邊
    機場，攜帶上開毒品搭乘長榮航空BR-266號班機抵達桃園國
    際機場第二航廈入境，嗣於同日下午6 時30分許，為財政部
    臺北關稅局人員執行安檢勤務時發現，並在甲○○鞋底鞋墊
    及下腹部起獲夾藏之毒品海洛因5 袋，甲○○旋為避免自身
    性命危險，而主動告知體內亦有吞服之海洛因球須送醫排出
    ，遂由財政部臺北關稅局人員會同會同法務部調查局桃園縣
    調查站人員及桃園憲兵隊戒護送醫，並於同年6 月3 日上午
    6 時25分許，在敏盛綜合醫院自甲○○體內排出其以吞食方
    式夾藏之海洛因球92顆，始悉上情。並扣得如附表編號一、
    三所示之海洛因，及甲○○或共犯「A 男」所有供本件運輸
    海洛因犯罪所用之如附表編號二、四、五、六、七所示之物
    。
二、案經法務部調查局桃園縣調查站移送臺灣桃園地方法院檢察
    署檢察官偵查起訴及移送併案審理。
    理  由
一、證據能力部分：
  (一)經查，卷附臺北關稅局扣押收據及搜索筆錄、查獲毒品照片
    、旅客入出境紀錄查詢、法務部調查局桃園縣調查站扣押筆
    錄、扣押物品目錄表，性質上分別為公務員（即臺北關稅局
    關員、法務部調查局桃園縣調查站人員）職務上例行性製作
    之證明文書、紀錄文書，均無刑事訴訟法第159 條之4 第1
    款所定顯有不可信之情況，且無證據證明係公務員違背法定
    程序所取得，依法均有證據能力。
  (二)又卷附法務部調查局濫用藥物實驗室98年7 月6 日調科壹字
    第09823019190 號鑑定書，性質上雖為被告以外之人於審判
    外之書面陳述，惟前開證據係檢察官依刑事訴訟法第208 條
    第1 項之規定所為，或司法警察依據該管檢察長概括選任、
    囑託之鑑定機關為鑑定，應視同受承辦檢察官所選任、囑託
    而執行鑑定業務，依同法第159 條第1 項規定屬傳聞之例外
    ，亦有證據能力。
  (三)又卷附之敏盛綜合醫院診斷證明書，係該醫院從事業務之醫
    師，於其醫療業務上所須製作之證明文書，依同法第159 條
    之4第2暖規定屬傳聞之例外，亦有證據能力。
  (四)另扣案之海洛因及其包裝塑膠袋、布鞋1 雙、行動電話一支
    及SIM 卡1 片，均係供被告甲○○共同運輸本件毒品所用之
    物，與本案犯罪事實具有關連性，並無不得作為證據之事由
    ，亦無公務員違反法定程序取得之情，自得採為證據。
二、前開犯罪事實，業據被告甲○○於警詢、檢察官偵查中及本
    院訊問、審理時坦承不諱（見臺灣桃園地方法院檢察署98年
    度偵字第12385 號卷《下稱偵查卷》第5 至8 頁、第32至34
    頁、第44至45頁、第51頁、本院98年度聲羈字第368 號卷第
    5 至7 頁、本院98年度重訴字第49號卷《下稱本院卷》第27
    頁、第40至45頁），又被告藏放在左右鞋底及褲襠之粉末5
    包，及自被告體內所排出之以光滑的塑膠手指套包裝之圓柱
    狀共92顆，經送法務部調查局以化學呈色法及氣相層析質譜
    儀分析法檢驗結果，確含第1 級毒品海洛因成分（5 包粉末
    合計淨重688.61公克，空包裝總重297.82公克，純度80.05%
    ，純質淨重551.23公克；92顆圓柱狀合計淨重653.44公克，
    空包裝塑膠袋重210.68公克，純度82.27%，純質淨重537.59
    公克），有法務部調查局98年7 月6 日調科壹字第09823019
    190 號鑑定書1 份在卷可稽（見偵查卷第48頁），足證被告
    甲○○以布鞋、跨下夾帶及吞食方式運送入臺之物確為海洛
    因無訛。此外，復有卷附被告甲○○之入出境查詢資料、敏
    盛綜合醫院診斷證明書各1 份、被告甲○○書立之同意書1
    份，及扣案被告甲○○所有之布鞋1 雙、NOKIA 廠牌行動電
    話1 具、SIM 卡1 張（背面記載000000000000000000等數字
    ）可佐（見偵查卷第17頁、第26頁、第23頁至第25頁），足
    證被告前開自白與事實相符。至被告雖於警詢中陳稱，本件
    扣案毒品海洛因夾藏於鞋子及跨下部分，係由伊以黑色膠布
    及包鮮膜包裝，而吞食部分之海洛因係由伊以塑膠手指套所
    包裝（見偵查卷第6 頁背面），惟被告於審理中先後供稱，
    本件扣案海洛因之交付地點，在金邊的某處，係「KEN 」先
    打電話給伊去會合，等伊到場，沒看到「KEN 」，只看到年
    約30歲之中國大陸男子「A 男」，「A 男」交給伊一袋東西
    ，伊回到「家」（註：應係指所住旅社），才拆開那袋物品
    看，裏面是裝白色粉末狀的物品，已經分裝成5 袋及已經包
    裝成一球一球白色的物品92顆，本件扣案毒品海洛因不是伊
    包裝的，「A 男」在柬埔寨金邊交給伊時，就已經包裝好的
    （見本院卷第6 頁背面、第43頁背面、第44頁）。是堪信本
    件扣案毒品海洛因是「A 男」所包裝。公訴意旨認係由被告
    包裝本件扣案毒品，尚有誤會。又被告迭供稱本件扣案毒品
    伊只知是毒品，不知是海洛因等語（見偵查卷第6 頁背面、
    本院卷第45頁），惟查，被告於本件查獲時，恐腹內吞食之
    毒品外包裝破裂而致命，主動告知並請求查獲機關協助送醫
    ，是伊主觀上不但可預見所運送者係第一級毒品海洛因，猶
    基於即使所運輸者為海洛因亦在所不惜之不確定故意，與共
    犯「KEN 」及「A 男」，共同基於運輸海洛因之犯意聯絡，
    將上開扣案之第一級毒品海洛因私運進入臺灣地區。綜上，
    本件事證明確，被告犯行洵堪認定，自應依法論科。
三、論罪科刑：
  (一)按海洛因為毒品危害防制條例第2 條第2 項第1 款所規定之
    第一級毒品，且係行政院依懲治走私條例第2 條第4 項公告
    之「管制物品及其數額」甲項第4 款所列之管制進出口物品
    。核被告甲○○所為，係犯毒品危害防制條例第四條第一項
    運輸第一級毒品罪及懲治走私條例第二條第一項之私運管制
    物品罪。被告持有第一級毒品海洛因之低度行為，為運輸之
    高度行為所吸收，不另論罪。被告甲○○就前揭犯行，與指
    示其運輸毒品之姓名年籍不詳綽號「KEN 」之香港籍成年男
    子，及交付其本件扣案毒品之姓名年籍不詳之大陸地區成年
    男子「A 男」，具有犯意聯絡及行為分擔，應論以共同正犯
    。又被告甲○○係以一行為同時觸犯上開二罪名，為想像競
    合犯，依刑法第55條之規定，應從一重之運輸第一級毒品罪
    論處。
  (二)次按，毒品危害防制條例第4 條、第17條業已修正，並於98
    年5 月20日公布，依中央法規標準法第13條規定，應自公布
    或發布之日起算至第三日起（即98年5 月22日）發生效力（
    最高法院98年度台上字第2889號判決發回意旨，指明應注意
    新舊法之比較適用，係採相同見解）。又按，犯毒品危害防
    制條例第四條至第八條之罪於偵查及審判中均自白者，減輕
    其刑。毒品危害防制條例第17條第2 項定有明文。經查，被
    告於本件被查獲後，於警詢、偵查、及本院調查、審理時即
    已坦承犯行，如實供出涉案經過及共犯「KEN 」及「A 男」
    ，爰依毒品危害防制條例第17條第2 項之規定，減輕其刑。
  (三)爰審酌被告不事正途，因籌錢結婚，即鋌而走險，將嚴重危
    害我國人民身心健康之第一級毒品海洛因運輸私運來臺，無
    視於毒品對我國人民之危害，且所運輸毒品之數量非微，淨
    重高達約1,342.05公克，惟念及其於本次犯罪中僅係次要地
    位，且幸因司法警察人員及時查獲而未造成重大危害，併其
    犯後坦承犯行，態度尚稱良好等一切情狀，認檢察官就被告
    甲○○具體求刑無期徒刑，尚嫌過重，量處如主文所示之刑
    ，以資懲儆。
  (四)沒收部分：
    1.本件扣案如附表編號一、三所示之粉末5 包及以光滑的塑
      膠手指套包裝成圓柱狀共92顆，經送請法務部調查局化學
      呈色法及氣相層析質譜儀分析法鑑定結果，確定含第一級
      毒品海洛因成分，已如上述，則上開扣案之海洛因，乃係
      本件查獲之第一級毒品，自應依毒品危害防制條例第18條
      第1 項前段規定諭知沒收銷燬。
    2.又按，犯毒品危害防制條例第四條至第九條、第十二條、
      第十三條或第十四條第一項、第二項之罪者，其供犯罪所
      用之物或因犯罪所得之財物，均沒收之，如全部或一部不
      能沒收時，追徵其價額或以其財產抵償之。毒品危害防制
      條例第19條第1 項定有明文。經查，本件扣案用以包裝上
      揭附表編號一、三所示海洛因之外包裝（即附表編號二、
      四所示之5 包塑膠袋、膠帶、保鮮膜及92只外表光滑之塑
      膠手指套），俱為包裹海洛因，防止漏逸、潮濕，以便於
      攜帶運輸，亦屬供運輸海洛因所用之物，且均為共犯「A
      男」交付被告，自為共犯「A 男」所有之物，復經鑑定機
      關就此等包裝物與毒品分別鑑析其重量，有前開法務部調
      查局鑑定書可憑，足證與毒品並無不可析離之關係；另扣
      案之布鞋1 雙、NOKIA 廠牌行動電話1 具及背面記載有00
      0000000000000000數字之SIM 卡1 張，因該雙布鞋乃係被
      告所有供夾藏以運輸第一級毒品海洛因所用之物，而NOKI
      A 廠牌行動電話1 具則係被告所有，與上開共犯「A 男」
      交付被告之SIM 卡，均供被告抵臺後，與共犯「KEN 」之
      臺灣買家聯絡此次運輸毒品海洛因事宜所用之物，且因行
      動電話服務須以晶片卡（即SIM 卡）為使用介面，因此電
      信公司於出租行動電話門號予消費者使用時，即同時附帶
      提供晶片卡給消費者作為門號使用之介面，故電信公司接
      受消費者申辦門號並將該門號開通上線時，該晶片卡之所
      有權亦移轉於消費者，自不能認該晶片卡仍屬電信公司所
      有之物。是上開扣案之附表編號二、四所示之海洛因外包
      裝、布鞋1 雙、行動電話1 具及及背面記載有0000000000
      00000000數字之SIM 卡1 張，堪認均係被告或共犯所有，
      用以夾藏及聯絡運輸毒品海洛因所用之物，均應依同條例
      第19條第1 項規定諭知沒收。次查，共犯「KEN 」所應允
      事成後給付被告之報酬港幣6 萬元，則因被告尚未實際取
      得，且被告一入境即遭查獲，「KEN 」尚未以之抵充而被
      告所積欠之債務甚明，故毋庸為沒收之諭知。
    3.再查，本件扣押物品中，另有行動電話晶片卡（SIM 卡）
      3 張及遠傳易付卡包裝紙1 張以及被告尿液1 瓶，該3 張
      SIM 卡係被告與家人連絡之用，該遠傳易付卡包裝紙1 張
      係先前被告購買易付卡與其妻連絡所用，尿液則為被告所
      排放，以鑑驗被告是否施用毒品，均與本件運輸毒品之犯
      行無涉，而均毋庸為沒收之諭知。
四、檢察官移送併案審理部分（98年度偵字第17184 號），與本
    件乃事實相同之同一犯罪案件，附此敘明。
據上論斷，應依刑事訴訟法第299 條第1 項前段，毒品危害防制
條例第4 條第1 項、第17條第2 項、第18條第1 項前段、第19條
第1 項前段，懲治走私條例第2 條第1 項、第11條，刑法第11條
、第28條、第55條，判決如主文。
本案經檢察官李安蕣到庭執行職務。
中    華    民    國    98    年    10    月    12    日
            刑事第九庭    審判長法  官  吳為平
                                法  官  蘇琬能
                                法  官  黃立昌
以上正本證明與原本無異。
如不服本判決應於收受判決後10日內向本院提出上訴書狀，並應
敘述具體理由。其未敘述上訴理由者，應於上訴期間屆滿後20日
內向本院補提理由書( 均須按他造當事人之人數附繕本) 「切勿
逕送上級法院」。
                                書記官  張懿昀
中    華    民    國    98    年    10    月    13    日
附表：
 ┌──┬──────────────────────────────────────┐
 │編號│                扣案物                                                      │
 ├──┼──────────────────────────────────────┤
 │ 一 │海洛因合計驗餘淨重688.61公克（即分裝成5包海洛因之部分）                     │
 ├──┼──────────────────────────────────────┤
 │ 二 │上開海洛因5 包之外包裝（黑色或黃色的塑膠袋、黑色或黃色的膠帶及透明保鮮膜）總│
 │    │重297.82公克                                                                │
 ├──┼──────────────────────────────────────┤
 │ 三 │海洛因合計驗餘淨重653.44公克（即分裝成92顆海洛因之部分）                    │
 ├──┼──────────────────────────────────────┤
 │ 四 │上開海洛因92顆之外包裝（塑膠手指套）總重210.68公克                          │
 ├──┼──────────────────────────────────────┤
 │ 五 │布鞋1 雙                                                                    │
 ├──┼──────────────────────────────────────┤
 │ 六 │NOKIA 廠牌行動電話1 具                                                      │
 ├──┼──────────────────────────────────────┤
 │ 七 │表面為藍色，且背面記載有000000000000000000數字之SIM 卡1 張                  │
 └──┴──────────────────────────────────────┘
附論罪科刑依據之法條：
毒品危害防制條例第4條
製造、運輸、販賣第一級毒品者，處死刑或無期徒刑；處無期徒
刑者，得併科新臺幣1 千萬元以下罰金。
製造、運輸、販賣第二級毒品者，處無期徒刑或7 年以上有期徒
刑，得併科新臺幣7 百萬元以下罰金。
製造、運輸、販賣第三級毒品者，處5 年以上有期徒刑，得併科
新臺幣5 百萬元以下罰金。
製造、運輸、販賣第四級毒品者，處3 年以上10年以下有期徒刑
，得併科新臺幣3 百萬元以下罰金。
製造、運輸、販賣專供製造或施用毒品之器具者，處1 年以上7
年以下有期徒刑，得併科新臺幣1 百萬元以下罰金。
前五項之未遂犯罰之。
懲治走私條例第2條
私運管制物品進口、出口逾公告數額者，處7 年以下有期徒刑，
得併科新臺幣3 百萬元以下罰金。
前項之未遂犯罰之。
第1 項所稱管制物品及其數額，由行政院公告之。


司法院資訊處製作；財團法人民間司法改革基金會備份。
